【裁判字號】    97,訴,843
【裁判日期】    970731
【裁判案由】    毒品危害防制條例
【裁判全文】
臺灣士林地方法院刑事判決               97年度訴字第843號
公  訴  人  臺灣士林地方法院檢察署檢察官
被      告  甲○○
                    （現另案於臺灣臺北監獄執行）
上列被告因毒品危害防制條例案件，經檢察官提起公訴（97年度
毒偵字第585 號），本院於訊問被告後，被告為有罪之陳述，經
裁定認為宜以簡式審判程序審理並判決如下：
    主  文
甲○○施用第一級毒品，累犯，處有期徒刑玖月；又施用第一級
毒品，累犯，處有期徒刑玖月，扣案之注射針筒壹支沒收；又施
用第一級毒品，累犯，處有期徒刑拾月，扣案之注射針筒壹支沒
收；應執行有期徒刑壹年拾月，扣案之注射針筒貳支均沒收。
    事實及理由
一、事實部分：更正起訴書犯罪事實欄「甲○○前於民國89年間
    因施用第二級毒品案件，經本院以89年度毒聲字第1119號裁
    定送觀察、勒戒後，經認有繼續施用毒品之傾向，再經本院
    以90年度毒聲字第311 號裁定令入戒治處所施以強制戒治，
    嗣因其成效經評定為合格，無繼續戒治之必要，經本院以90
    年度毒聲字第992 號裁定停止戒治，所餘戒治期間付保護管
    束，於91年3 月1 日保護管束期滿執行完畢，並由臺灣士林
    地方法院檢察署（下稱士林地檢署）檢察官於91年4 月1 日
    以91年度戒毒偵字第34號為不起訴處分確定。又於93年間再
    因施用第一級毒品、第二級毒品案件，經臺灣高等法院以93
    年度上訴字第1981號判決各處有期徒刑8 月、3 月，並定應
    執行有期徒刑10月確定。復於93年間因犯竊盜罪案件，經本
    院以93年度易字第466 號判決處有期徒刑10月確定，而前開
    各罪經臺灣高等法院以94年度聲字第106 號裁定定應執行刑
    有期徒刑1 年6 月，於95年4 月12日縮短刑期執行完畢。」
    ，及「(二)甲○○於97年2 月16日上午某時，在臺北縣淡水鎮
    ○○○道路旁空屋，以注射方式施用第一級毒品海洛因，為
    警於97年2 月16日上午9 時30分許，在臺北縣淡水鎮○○路
    ○ 段530 號前攔檢查獲，並扣得注射針筒1 支」。其餘引用
    檢察官起訴書之記載。
二、證據部分：引用檢察官起訴書（如附件）之記載，並補充被
    告甲○○於本院審理中自白犯罪。
三、按92年7 月9 日新修正之毒品危害防制條例刪除2 犯及3 犯
    之規定，一改修法前繁雜之處遇程序，僅將施用毒品者簡化
    區分為初犯、再犯，並認施用毒品者係屬病患性犯人，以觀
    察、勒戒戒除其身癮，並以強制戒治去除其心癮。經觀察、
    勒戒或強制戒治執行完畢釋放後，若係5 年後再犯該條例第
    10條施用毒品罪者，與同條例第20條第1 項、第2 項關於「
    初犯」之處理方式相同，檢察官應先聲請法院裁定令被告入
    勒戒處所觀察、勒戒，並視有無繼續施用毒品傾向，決定應
    予釋放、為不起訴之處分，或應聲請法院裁定令入勒戒處所
    強制戒治；若係5 年內「再犯」同條例第10條施用毒品罪者
    ，依同條例第23條第2 項規定，檢察官則應依法追訴。觀諸
    該條例第20條第3 項之修正理由：「觀察、勒戒或強制戒治
    5 年後再犯者，顯見前所實施之觀察、勒戒或強制戒治已足
    以遮斷其施用毒品之癮，為期自新及協助其戒除毒癮，對此
    5 年後再犯者，爰明定仍適用初犯之規定，先經觀察、勒戒
    、強制戒治之程序。」及同條例第23條第2 項之修正理由：
    「為配合簡化施用毒品犯之刑事處遇程序，並鑑於經觀察、
    勒戒或強制戒治執行完畢釋放後5 年內再犯者，其再犯率甚
    高，原據以實施之觀察、勒戒及強制戒治既已無法收其實效
    ，自應施以刑事處遇」，顯然如施用毒品者係前經觀察、勒
    戒或強制戒治等治療程序執行完畢5 年後，始再施用毒品之
    「初犯」，因前所執行之觀察、勒戒或強制戒治已足收戒除
    毒癮之效，自應重新執行觀察、勒戒或強制戒治等治療程序
    ，並於治療程序執行完畢後，由檢察官為不起訴處分，毋庸
    對之追訴處罰；反之，在「再犯」之情形，因其先前所為治
    療程序顯未能收戒斷毒癮之效，且考量施用毒品者之再犯率
    偏高，乃簡化其刑事處遇程序，而逕予追訴處罰，不再施以
    治療程序。參酌上開立法理由，修正毒品危害防制條例就施
    用毒品者，祇於「初犯」及「5 年後再犯」二種情形，有其
    追訴條件之限制，即須於初犯經觀察、勒戒或強制戒治釋放
    後，5 年內均無施用毒品之行為，始能認其前所實施之觀察
    、勒戒或強制戒治已足遮斷毒癮，而得於5 年後再犯時，再
    予適用初犯之規定，重行觀察、勒戒等程序。倘5 年內已經
    再犯，被依法追訴處罰，縱其第3 次（或第3 次以上）施用
    毒品之時間在初犯釋放5 年以後，即與「5 年後再犯」之情
    形有別，且因已於「5 年內再犯」，顯見其再犯率甚高，原
    實施觀察、勒戒或強制戒治，已無法收其實效，而無5 年戒
    斷期之存在，自無再經觀察、勒戒及強制戒治之必要，即應
    依該條例第10條處罰，始符新法修正之本旨（最高法院95年
    度台非字第59號、第65號判決參照）。經查，本件被告前於
    89年間因施用毒品案件，經本院裁定送觀察、勒戒後，認有
    繼續施用毒品之傾向，再經本院裁定令入戒治處所施以強制
    戒治，嗣其成效經評定為合格，無繼續戒治之必要，經本院
    裁定停止戒治，所餘戒治期間付保護管束，於91年3 月1日
    保護管束期滿執行完畢，並由士林地檢署檢察官於91年4 月
    1 日以91年度戒毒偵字第34號為不起訴處分確定。被告於強
    制戒治執行完畢5 年內，再於93年間再因施用第一級毒品、
    第二級毒品，經臺灣高等法院以93年度上訴字第1981號判決
    各處有期徒刑8 月、3 月，並定應執行有期徒刑10月確定。
    是本件被告於前開時間施用第一級毒品，距其於91年3 月1
    日強制戒治保護管束期滿執行完畢，雖已逾5 年，惟被告在
    上開強制戒治執行完畢後5 年內，既又於93年間再施用第一
    級毒品及第二級毒品，並經判處罪刑確定，揆諸前揭說明，
    本件被告施用毒品之犯行，即與毒品危害防制條例第20 條
    第3 項所稱之「5 年後再犯」有別。故本件被告施用第一級
    毒品之犯行既非初犯，亦非毒品危害防制條例第20條第3項
    所指「5 年後再犯」之情形，即應依法訴追審理。從而，本
    案事證明確，被告犯行洵堪認定，應依法論科。
四、被告犯罪事實（一）、（二）、（三）所為，均係犯毒品危
    害防制條例第10條第1 項之施用第一級毒品罪。其施用前持
    有毒品海洛因之低度行為，應為施用毒品之高度行為所吸收
    ，不另論罪。被告所犯上開三罪，犯意各別，行為互異，應
    分論併罰。又被告有事實欄所載犯罪科刑執行情形，有臺灣
    高等法院被告前案紀錄表在卷可憑，其於有期徒刑執行完畢
    5 年內故意再犯本案有期徒刑之罪，均為累犯，均依法加重
    其刑。爰審酌被告有多次施用毒品前科，經觀察、勒戒、強
    制戒治後，仍未能杜絕毒品之誘惑，而一再施用第一級毒品
    ，顯無戒絕毒品之毅力，惟犯罪後坦承犯行，態度尚稱良好
    等一切情狀，量處如主文所示之刑，並定其應執行之刑，以
    示懲儆。
五、扣案之注射針筒2 支，均為被告所有並供施用毒品海洛因所
    用之物，業據被告供承在卷，爰依刑法第38條第1 項第2 款
    規定宣告沒收。
六、依刑事訴訟法第273 條之1 第1 項、第299 條第1 項前段、
    第310 條之2 、第454 條，毒品危害防制條例第10條第1 項
    ，刑法第11條前段、第47條第1 項、第51條第5 款、第38條
    第1 項第2 款，判決如主文。
本案經檢察官湯偉祥到庭執行職務
中    華    民    國    97    年    7     月    31    日
                  刑事第三庭法  官  杜惠錦
以上正本證明與原本無異。
如不服本判決，應於收受送達後10日內向本院提出上訴書狀，其
未敘述上訴理由者，應於上訴期間屆滿後20日內向本院補提理由
書狀（均須按他造當事人之人數附繕本）。
                            書記官  蘇彥宇
中    華    民    國    97    年    7     月    31    日
毒品危害防制條例第10條
施用第一級毒品者，處 6 月以上 5 年以下有期徒刑。
施用第二級毒品者，處 3 年以下有期徒刑。


司法院資訊處製作；財團法人民間司法改革基金會備份。
